臺灣高等法院民事裁定
                                     108年度家抗字第91號
抗  告  人  袁統勳  



上列抗告人因與相對人袁君梅間請求返還所有物事件，對於中華
民國 108 年 8 月 8 日臺灣臺北地方法院裁定（107 年度訴字
第 3516 號），提起抗告，本院裁定如下：
    主      文
原裁定廢棄。
    理      由
一、按數家事訴訟事件之基礎事實相牽連者，得於第一審或第二
    審言詞辯論終結前為請求之變更、追加或為反請求。如另行
    請求時，法院為統合處理事件認有必要或經當事人合意者，
    得依聲請或依職權，以裁定移送家事訴訟事件繫屬最先之第
    二審法院合併審理。所謂「有統合處理之必要」，應由法院
    斟酌個案具體情形，並審酌合併審理之實益是否高於當事人
    之審級利益或是無損於其審級利益，如認無須優先保護當事
    人之審級利益，方可謂為統合處理事件認有必要之情形。如
    認為有優先保護當事人審級利益之必要時，即不應裁定移送
    合併審理，而應自為審理（家事事件法第41條第1 至3 項暨
    立法理由參照）。
二、本件抗告人主張：訴外人袁薛淑貞於民國103 年9 月24日去
    世，兩造及訴外人袁慧梅為袁薛淑貞全部繼承人，於104 年
    1 月11日就袁薛淑貞生前存放於相對人所租用萬泰商業銀行
    保險箱（下稱系爭保險箱）內之金條12條（下稱系爭金條）
    及袁薛淑貞遺囑（下稱系爭遺囑）所述遺產美金20萬元成立
    平均分配之協議（下稱系爭分割協議，見原法院調解卷9 至
    11頁）。爰依系爭分割協議，請求相對人給付伊金條4條及
    美金6 萬6,500 元（見原法院卷111 至113 頁）。原法院認
    本件與袁慧梅對兩造所提起分割遺產訴訟（現由本院108 年
    度家上字第53號事件第二審審理中，下稱另案）有統合處理
    之必要，裁定移送本院審理，抗告人不服，提起抗告。
三、查，相對人於原法院表示希望於原法院審理本件（見原法院
    卷325 頁），抗告人亦對原裁定提起抗告請求廢棄，足見兩
    造均無由另案受訴法院合併審理本件之意願，合先敘明。次
    查，袁慧梅於另案主張系爭金條業經協議分割（見另案一審
    影卷一 543 頁），並於本件證稱：伊於 104 年 1 月 11日
    與兩造前往開啟系爭保險箱，取得4 條金條等語明確（見原
    法院卷167 頁），相對人於另案身兼抗告人之代理人亦陳稱
    ：系爭金條係由伊等3 個人一起去開保險箱等語（見另案一
    審影卷一544 頁），又袁慧梅及兩造於另案均未聲明請求分
    割系爭金條（見另案二審影卷7 至22頁所附第一審判決），
    足認袁慧梅及兩造均不爭執系爭金條業經繼承人協議分割，
    非另案裁判分割之遺產範圍；抗告人本件請求相對人履行系
    爭分割協議中關於金條部分，與另案爭執情節無涉，自無統
    合處理之必要。再查，抗告人主張袁薛淑貞遺產美金 20 萬
    元亦經協議分割一節，為相對人所否認，抗辯：袁薛淑貞無
    此遺產，無從協議分割等語（見原法院卷229 頁），袁慧梅
    則於另案主張系爭遺囑所載美金20萬元，於繼承事實發生時
    不存在，應係相對人所盜領，請求相對人返還為遺產再為分
    割等語（見另案二審影卷49頁），可見兩造及袁慧梅就「袁
    薛淑貞是否有美金20萬元遺產？」、「是否業經協議分割或
    應於另案裁判分割？」等情均有爭議，另案所判斷應分割之
    遺產範圍，為本件法律關係之前提。惟本件現由原法院第一
    審審理中，又本件之對立兩造於另案同為被上訴人，倘合併
    由另案第二審法院審判，將致本件兩造喪失審級利益，審理
    之程序亦非無窒礙；且訴訟全部或一部之裁判，倘以他訴訟
    之法律關係是否成立為據者，受訴法院仍得依民事訴訟法第
    182 條規定處理，避免裁判歧異，難認有將已受理之事件移
    送其他法院合併前提事件審理之必要。本件合併於另案第二
    審法院審理之實益既無從認為高於當事人之審級利益或是無
    損於其審級利益，依上開說明，本件自不能認定有與另案統
    合處理之必要。
四、綜上所述，本件未經當事人合意，亦無與另案統合處理之必
    要，原法院裁定移送本院審理，尚有未洽。抗告意旨指摘原
    裁定不當，求予廢棄，為有理由，爰發回原法院另為適法之
    處理。
五、據上論結，本件抗告為有理由，爰裁定如主文。
中　　華　　民　　國　108 　　年　　12　　月　　23　　日
                  家事法庭
                      審判長法  官  蕭胤瑮
                            法  官  許勻睿
                            法  官  袁雪華 
 正本係照原本作成。
本裁定除以適用法規顯有錯誤為理由外，不得再抗告。如提起再
抗告，應於收受送達後10日內委任律師為代理人向本院提出再抗
告狀。並繳納再抗告費新臺幣１千元。
中　　華　　民　　國　　108 　年　　12　　月　　24　　日

  　　　　　　　　　　　　　書記官  蕭詩穎